【裁判字號】    89,訴,471
【裁判日期】    890913
【裁判案由】    損害賠償
【裁判全文】
臺灣桃園地方法院民事判決  八十九年訴字第四七一號
    原      告  丙○○○
    原      告  丁○○
    右二人共同
    訴訟代理人  陳鄭權律師
                陳韻如律師
    被      告  甲○○
    被      告  乙○○
右當事人間請求損害賠償事件，本院判決如左：
    主      文
被告乙○○應給付原告丙○○○新台幣壹萬元。
被告甲○○應給付原告丁○○新台幣貳拾肆萬貳仟零貳拾元。
原告其餘之訴駁回。
訴訟費用由被告負擔二十分之一；餘由原告負擔。
本判決第一、二項於原告丙○○○以新台幣仟佰拾元、原告丁○○以新台幣
捌萬零陸佰柒拾肆元，分別為被告乙○○、甲○○供擔保後，得假執行。
原告其餘假執行之聲請均駁回。
    事      實
甲、原告方面：
一、聲明：
（一）被告乙○○應給付原告丙○○○新台幣（下同）五萬元，被告甲○○應給付原
      告丁○○五百萬零三千零二十元，及均自起訴狀繕本送達之翌日起至清償日止
      ，按年息百分之五計算之利息。
（二）原告並願供擔保請准為假執行之宣告。
二、陳述：
（一）被告乙○○與原告之女陳淑芬生有二子，雙方因養育問題發生爭執，被告乙○○於民國八十七年九月二十五日中午十二時許，打電話至原告住處，要求原告
      丙○○○將陳淑芬交出，並恐嚇稱「不交出來，就見一個打一個、見一個殺一
      個」，致使原告心生畏懼。嗣由原告丙○○○與夫即原告丁○○於同日晚上七
      時許，與三名友人同至被告乙○○住處談判，雙方起口角並互相拉址，致被告
      乙○○眼角受有傷害。被告甲○○得知上情後，即於翌日中午十二時三十分許
      ，與被告乙○○及另二不詳姓名之人，至原告住處理論，復因言語不合，被告
      甲○○即以椅子砸傷原告丁○○之頭部，造成丁○○受有顱內出血之傷害。被
      告二人所涉刑事罪責部分，經鈞院以八十八年度易字第二六一四號刑事判決處
      被告乙○○拘役五十日，被告甲○○有期徒刑六月在案。
（二）原告丙○○○遭受恐嚇後，數日不得安眠，時刻擔心自己及家人之生命而精神
      受重大之打擊，爰依民法第一八四條第一項、第一九五條之規定，請求被告乙○○賠償五萬元之非財產上損害賠償。
（三）原告丁○○受傷後，自八十七年九月二十六日起，至八十七年十月三十一日止
      ，支付醫藥費十三萬五千三百二十五元，有醫院出具之診斷書可證。
（四）原告受傷，自八十七年九月二十六日起自八十七年十月三十一日止雇用看護工
      有證明，並計支出二萬元。
（五）又原告丁○○之配偶即原告丙○○○因丁○○受傷傷及腦部，其精神耗弱無法
      自理生活，故原告丙○○○辭其原在台北安養院每月三萬元之工作在家照顧。
      依台灣地區簡易生命表，原告丁○○於八十七年十一月係六十一歲，其平均餘
      命尚有十七年，則以原告丙○○○之工作所得每月三萬元，照顧原告丁○○十
      七年，扣除期前利息及四捨五入，原告得請求之金額為四百三十四萬七千六百
      九十五元。
（六）原告因身體受傷，精神肉體所受痛苦甚大，故請求非財產上損害金額五十萬元
      。
三、證據：提出：醫藥費收據影本七張、台北安養院委託養護方契約書影本一份、丙○○○薪資證明影本、台閩地區簡易生命表、複式霍夫曼係數表等為證。
乙、被告方面：
    被告乙○○、甲○○二人均未於言詞辯論期日到場，亦未提出書狀作何聲明或陳
    述
    理      由
一、本件被告二人經合法通知，未於言詞辯論期日到場，核無民事訴訟法第三百八十
    六條所列各款情形，爰依原告之聲請，由其一造辯論而為判決。
二、本件原告起訴主張：被告乙○○於民國八十七年九月二十五日中午十二時許，打
    電話至原告住處並恐嚇原告丙○○○之生命安全，致使原告丙○○○心生畏懼。
    嗣被告甲○○於翌日中午十二時三十分許，與被告乙○○及另二不詳姓名之人，
    至原告住處理論，雙方起口角，被告甲○○即以椅子砸傷原告丁○○之頭部，造
    成丁○○受有顱內出血之傷害。被告二人所涉刑事罪責部分，經鈞院以八十八年
    度易字第二六一四號刑事判決處被告乙○○拘役五十日，被告甲○○有期徒刑六
    月在案等事實，業據原告提出診斷書、前開法院八十八年度易字第二六一四號刑
    事判決書等為證。核與本院調閱前開卷證查閱相符，被告二人復不到場爭執或提
    出任何陳述或事證供本院審酌，應堪信原告之主張為真實。
三、被告乙○○恐嚇原告丙○○○之生命安全、被告鎮泰山不法侵害原告丁○○之身
    體健康，既經認定，渠等對於原告二人因而所受之損害，自應負賠償責任。
四、原告二人請求被告二人分別賠償損害之費用，是否應予准許，分述如次：
（一）原告丙○○○請求被告乙○○賠償部分：
      原告丙○○○請求非財產上之損害（即精神慰藉金）五萬元部分：查原告丙○○○遭受被告之恐嚇，精神受有痛苦，應堪認定。惟被告乙○○會以言語恐嚇
      原告，乃是因原告對被告詢問陳淑芬之下落時推諉不理，被告憤而失控，出言
      恐嚇所致，有上開判決書在卷可參。且原告雖遭恐嚇，仍即於是日晚上與夫丁○○及三名不詳姓名之友人至被告乙○○住處理論，並由不詳姓名之人毆傷被
      告乙○○，則原告既對於遭受恐嚇後，仍能糾眾至實施恐嚇之被告住處尋仇，
      足見其所受之痛苦並不深刻，且於傷害被告乙○○之後，應已大致撫平，是本
      院斟酌實際情況，及兩造之身分、地位，原告請求五萬元，自嫌過高，應予核
      減為一萬元，方屬公允。
（二）原告丁○○請求被告甲○○賠償部分：
      (1)醫療費十三萬五千三百二十五元部份：按損害賠償係以填補被害人所受之損
        害為限，民法第二百十六條第一項定有明文。是被害人如未實際支出費用，
        而是以「全民健保費」由國家支出費用者，即無損害之可言至明。查原告提
        出之收據，總計醫藥支出金額共為十三萬四千九百零五元（含證書費），惟
        其中十一萬二千八百八十五元，為以「全民健保」支出之費用，原告並未實
        際支出，難認原告受有此部分之損害，自不應准許。其餘醫療費共計二萬二
        千零二十元，依原告所受傷害及各收據載明醫療費別，自屬治療上之必要費
        用，應由被告甲○○賠償原告。
      (2)受傷後雇用看護工費用部分：原告丁○○自八十七年十月十日起至同年十月
        三十一日止，因無法自理生活，由台北安養院養護，費用計二萬元，有台北
        安養院所出具之契約書為據，原告受傷後，雇人看護，自屬回復健康之必要
        費用支出，原告之請求，應予准許。
      (3)原告丙○○○辭職擔任看護工之費用部分：原告丁○○主張受傷後，因傷及
        腦部，無法自理生活，故由原告丙○○○自八十七年十一月一日起辭去原有
        之工作，為原告丁○○擔任看護之工作，至丁○○有生之年即七十八歲止，
        原告丙○○○因看護原告丁○○致未能工作，受有每月薪資三萬元之工作損
        失，十七年扣除期前利息，共計四百三十四萬七千六百九十五元之損失，爰
        依法請求賠償云云。但查原告丙○○○為原告丁○○之妻，有戶口名簿可參
        ，按夫妻自結婚後即共同生活在一起，互相依靠扶持，不論精神或物質生活
        ，均甘苦與共，於一方患病、有難時，他方應善加照顧、撫慰。且夫妻間本
        即互負扶養之義務，為民法第一千一百十六條之一所明定，則原告丙○○○
        於原告丁○○病痛時，予以照顧，乃盡其法定扶養義務及人倫之常，何來領
        取報酬之可言。且原告丙○○○照顧原告丁○○有無必需辭去工作不可，亦
        非無疑（其雇人看護每月不過二萬元，而原告丁○○是否為終生殘疾亦未見
        其提出證明），而其本身之工作本即屬臨時性，且其年齡已滿六十一歲（丙○○○為民國三十七年十月二日生），是否真能照顧原告丁○○至善終之時
        ，均無從得知。從而原告請求因看護而辭去工作之薪資損失共四百三十四萬
        七千六百九十五元部份，為無理由，不應准許。
      (4)精神慰藉金五十萬元部分：查原告頭部受傷，肉體、精神受到極大痛苦當可
        想見，惟因原告之受傷，係因被告甲○○不滿其兄即被告乙○○遭原告糾眾
        傷害而起，原告本身對於傷害之發生與有原因力，是本院斟酌實際情況，及
        兩造之身分、地位，原告丁○○與有過失之情況，原告請求五十萬元，自嫌
        過高，應予核減為二十萬元，方屬公允，逾此數額之請求，為無理由。
五、原告陳明願供擔保，聲請宣告假執行，經核其勝訴部份，核無不合，爰酌定相當
    之擔保金額宣告之；其餘假執行之聲請，因訴之駁回而失所附麗，不予准許。
六、據上論結，本件原告之訴為一部有理由，一部無理由，依民事訴訟法第三百八十
    五條第一項前段、第七十九條但書、第八十五條第二項、第三百九十條第二項判
    決如主文。
中      華      民      國    八十九    年      九      月      十三    日
                                        臺灣桃園地方法院民事第一庭
~B法      官  潘進柳
右為正本，係照原本作成。
如對本判決上訴須於判決送達後廿日內向本院提出上訴狀
中      華      民      國    八十九    年      九      月      十三    日
~B法院書記官  張淑美


司法院資訊處製作；財團法人民間司法改革基金會備份。
